【裁判字號】    90,上更(一),62
【裁判日期】    900529
【裁判案由】    違反毒品危害防制條例
【裁判全文】
臺灣高等法院高雄分院刑事判決    九十年度上更(一)字第六二號
    上  訴  人
    即  被  告  甲○○
    指定辯護人    本院公設辯護人  李佩娟
右上訴人因違反毒品危害防制條例案件，不服臺灣高雄地方法院八十九年度訴字第三
五三號中華民國八十九年十月六日第一審判決（起訴案號：臺灣高雄地方法院檢察署
八十九年度偵字第一五○八號），提起上訴，判決後，經最高法院發回更審，本院判
決如左：
      主  文
原判決撤銷。
甲○○運輸第一級毒品，處無期徒刑，褫奪公權終身。
第一級毒品海洛因參小包，合計淨重壹佰壹拾壹點玖柒公克均沒收銷燬之，內褲壹條
、旅行袋、黑色皮套各壹只均沒收。其中內褲壹條，如不能沒收時，追徵其價額或以
其財產抵償之。
      事  實
一、甲○○前因偽造文書罪，經台灣高雄地方法院判處有期徒刑八月，嗣經台灣高等
    法院台南分院駁回上訴，並宣告緩刑三年，於七十八年十一月十九日確定（不構
    成累犯）。於緩刑期滿後，仍不知悔改，因在泰國從事礦泉水生意而多次前往泰
    國，嗣於八十九年一月間為攜帶製造礦泉水機器前往泰國，乃邀同友人龔永豐協
    助攜帶機具於八十九年一月四日搭機前往泰國，詎甲○○於抵達泰國後，明知海
    洛因係屬毒品危害防制條例第二條第二項所稱之毒品，且係行政院依懲治走私條
    例第二條第四項規定公告之「懲治走私條例公告管制物品項目及其數額」中甲項
    第四款規定之管制進出口之物品，竟為供自己吸食之用，而基於私運管制物品進
    口及運輸毒品犯意，在泰國與緬甸邊界以泰幣（公訴人誤為新台幣）三萬元之價
    格向不詳姓名、年籍之泰籍人士購得海洛因三小包，計毛重一百一十四點八公克
    （驗後淨重一百一十一點九七公克），為避免入關時遭查緝，乃將其中一部分藏
    放在其所有旅行袋外側之鋁製手把之鋁管內（該鋁製手把經折斷後長仍有約四十
    八公分、鋁管之直徑長一點五公分、寬一公分），其餘部分則藏放在其所穿著內
    褲之上端（即腰部部分，俗稱：褲頭）之鬆緊帶未縫合部分之縫隙內，旋即於八
    十九年一月九日晚間八時，與不知情之友人龔永豐自泰國搭機經香港由高雄小港
    國際機場將所購得之上開海洛因運輸入境，入境後由龔永豐驅車載送甲○○至龔
    永豐在高雄縣旗山鎮○○路一五二號住處後，甲○○即自行離去，並聯絡其不詳
    姓名、年籍，綽號為「阿德」之成年友人前往高雄縣旗山鎮旗山農校，雙方見面
    後，即由綽號「阿德」之人開車載送甲○○離去，迄於翌日凌晨一時二十五分許
    ，投宿設在高雄市○○區○○街八十六號之「歐洲汽車旅館」三○三號房間，綽
    號「阿德」之人旋即駕車離去，甲○○則將其前開運輸入境之海洛因取出，予以
    包裝後，再藏放其所有之黑色皮套（按原係供放置照相機之皮套）內。嗣經警據
    報於同日凌晨三時二十分許，前往甲○○所投宿房間臨檢時，在浴室天花板查獲
    內層先以塑膠袋包紮，中層以牛皮紙包裹後放置在黑色皮套內之前揭白色粉末海
    洛因三小包；並在房間牆壁旁扣得其所有供運輸海洛因所用之前揭旅行袋一只，
    始知前情。
二、案經高雄市政府警察局移送臺灣高雄地方法院檢察署檢察官偵查起訴。
    理  由
一、訊據上訴人即被告甲○○雖坦承於八十九年一月四日前往泰國，並於同月九日回
    台，回到台灣後即邀約友人「阿德」同至「歐洲汽車旅館」休息，並施用第一級
    毒品海洛因，惟矢口否認有上開自泰國運送海洛因入境之犯行，辯稱︰查獲毒品
    非其所有，於警、偵訊時承認係因臨檢警員告以如不承認無法結案，且須於檢察
    官訊問時為相同之供述，其懷疑扣案之海洛因係「阿德」所有的云云。辯護意旨
    則以本件所查獲之海洛因頗多，如何藏放於內褲鬆緊帶及旅行袋手把鋁管內殊難
    想像，且據證人龔永豐所證旅行帶手把於機場內即已折斷，則該海洛豈非在機場
    時早已散落？且無特製之內褲扣案，無從明暸該內褲能否藏放海洛因，是被告之
    自白顯與事實不符，自不得資為論罪科刑之依據云云。惟查：
(一)、被告於八十九年一月十日為警查獲時，在警訊中供稱：「（你所持有之海洛因是
    於何處購得？作何用途？）答：我是於八十九年一月四日出境到泰國，於泰國與
    緬甸邊界以泰幣三萬元向泰國人購得，準備自己吸食」、「（你如何帶這批毒品
    通關入境？）答：我是將海洛因藏於內褲鬆緊帶及旅行袋手把鋁管內走私入境」
    、「（你於何時開始到泰國走私毒品？共有幾次？毒品銷往何處？）答：我於八
    十八年八月十三日開始到泰國做水機生意，共出入境泰國四次，這一次才有走私
    毒品行為」、「我有吸食海洛因惡習，我是將海洛因羼入香菸內吸食」、「（最
    後一次）八十九年一月十日凌晨二時左右，在高雄市○○區○○里○○○鄰○○
    街八十六號（歐洲汽車旅館三○三號房間內）吸食。警於現場所查獲之大衛杜夫
    菸蒂，就是我吸食海洛後所留下」、「我是八十八年十月間開始吸食海洛因，每
    天吸食二次」等語，有警訊筆錄可憑。而被告於檢察官偵查中亦供稱：「海洛因
    是我的，這些是我從泰國走私進來，要自己施用。我是在泰國以三萬元買的，因
    我有吸食海洛因，我是去泰國做礦泉水工作，而朋友請我吃上癮」等語（見偵查
    卷第十三頁及其背面）。復經檢察官聲請將被告羈押時，經原審訊問被告時亦供
    稱︰伊於八十八年十月初即開始施用毒品海洛因，最後一次是在八十九年一月九
    日施用，均係在家中之房間內摻在香煙內施用，在此段期間，亦曾在泰國邊境施
    用，且因為自己施用，在泰國時以泰幣三萬元之價格向泰國人購入三包海洛因，
    約重一百十四點八公克，並帶入境台灣等語（見原審八十九年聲羈字第一五號刑
    事卷八十九年一月十日訊問筆錄）。另被告確因施用第一級毒品海洛之部份，亦
    經原審法院以八十九年度毒聲字第二三三號裁定送觀察勒戒在案，有裁定正本在
    卷可憑。
(二)、被告曾四度前往泰國，最後一次係於八十九年一月四日出境前往泰國曼谷，同年
    一月九日自高雄入境之事實，亦有內政部警政署入出境管理局於八十九年九月一
    日，以（八九）境信昌字第六三六Ｏ七號函所檢送之出入境查詢資料附在原審審
    理卷可憑（見原審卷第一０七頁）。扣案之水藍色旅行袋係被告所有，此經被告
    自承在卷，而該旅行袋經原審送法務部調查局鑑定結果，確在鋁製手把之鋁管斷
    裂口內側檢出海洛因殘留，經送高雄醫學院附設中和紀念醫院檢驗結果，亦檢出
    海洛因成份，分別有法務部調查局八十九年八月十日（八九）陸（一）字第八九
    ○五二三三五號鑑驗通知書；同年月二十日（八九）陸（一）字第八九○六三八
    八三號函（見原審卷第一四一頁、第一四九頁），及高雄醫學大學附設中和紀念
    醫院八十九年三月二十一日，編號Ｂ0000000號檢驗報告單一紙附在原審
    審理卷可憑（見原審卷第七一頁）。旅行袋手把鋁管內若未曾裝有海洛因，何能
    檢出遺留海洛因殘渣？其次，該鋁製手把之鋁管共二條，手把經折斷後，其長度
    仍有約四十八公分、其直徑長一點五公分、寬一公分，有卷附照片可按及本院勘
    驗筆錄可參（見本院卷第三九頁），是將毒品藏放在內運輸入境即屬可能，辯護
    人所辯藏放於鋁製手把內殊難想像云云，委無可取。再者，查獲之白粉海洛因三
    小包確係經警執行臨檢時，在被告所投宿之「歐洲汽車旅館」三○三號房間內浴
    室天花板查獲，查獲時該白色粉末海洛因最內層係以塑膠袋包紮，第二層以牛皮
    紙包裹後放置於黑色皮套內（原係供放置照像機所用）之事實，亦經證人即查獲
    警員陳榮城於原審審理時結證在卷（見原審卷第四八至四九頁），核與被告所陳
    相符。而為警查獲之右揭白色粉末三小包經送法務部調查局鑑定結果，確係第一
    級毒品海洛因，合計淨重一一一點九七公克，包裝重三點七六公克之事實，有該
    局八十九年二月三日，編號000000000號鑑定通知書附在原審法院審理
    卷可憑（見原審卷第二三頁），此外，復有黑色照相機皮套，及旅行袋各一只扣
    案足資佐證。
(三)、被告於原審調查時，經該院初次訊問被告供稱︰於八十九年一月八日從泰國回國
    時，並未攜帶海洛因，且當時在旅館內睡覺，警察即跑進來問“東西”是否是伊
    的，那時警察已將毒品拿在手中，並不知毒品何來，而於偵訊時承認攜帶毒品回
    台，係因警察說要伊承認，否則要告訴伊母親伊吸毒之情，故伊會害怕始承認云
    云（見原審卷第九至十頁），又於同年二月十一日經原審再訊以：「為何在偵查
    中承認海洛因是你自泰國走進來的？」時，被告則另供稱：「因我被抓時已多日
    未好好睡覺，才會亂說」（見原審卷第二十頁），嗣於八十九年三月一日勘驗其
    於接受檢察官偵訊及錄音之錄音帶時，則供稱是警方叫我這麼說，說這樣說沒事
    云云（見原審卷第三十九至四十頁），被告前後說詞反覆不一，已有可疑，而前
    揭證人陳榮城於原審及本院前審調查時亦否認於警訊中有對被告刑求或脅迫等不
    當取供之情事（見原審卷第八至四九頁、本院上訴卷第第五三頁），再者，政府
    查緝毒品日益嚴厲，販賣、走私毒品之刑罰非輕，且經常見諸報張、雜誌，被告
    係國民中學畢業，已據其於警訊時陳明在卷，既非目不識丁，且係已近不惑之年
    ，豈有不知承認走私毒品後之嚴重後果，是其上開所辯除已為查獲員警所否認外
    ，亦係悖於常情，委無可採。至於被告藏放毒品之內褲雖未扣案，惟參酌被告於
    警訊供稱：「將海洛因藏放於內褲鬆緊帶內」，且市售內褲之上端（即俗稱：褲
    頭部分）之鬆緊帶雖與內褲縫合，但該鬆緊帶本身並非緊密縫合者（即該鬆緊帶
    本身仍有縫隙存在），為日常所見，是被告在自白中所稱之藏放海洛因於鬆緊帶
    內之情形，應係指藏放於該鬆緊帶內之縫隙而言，則其所稱將海洛因藏放於內褲
    「鬆緊帶內」，應與事理無違。辯護人此部分所辯亦難為被告有利之認定，且本
    案查獲之過程亦與陷害教唆之情形不符，辯護人就此部份所辯仍不足採。
(四)、證人龔永豐於原審審理時雖到庭證稱：出關時曾見被告一直拉不起皮箱手把，並
    看見被告將手把折斷云云。惟該旅行袋除其側邊有鋁管製之手把外，正上方尚有
    一塑膠手把，此有照片一幀附在原審審理卷可憑，如旅行袋側邊手把無法正常向
    上拉起使用，被告盡可使用旅行袋正上方之塑膠手把，將旅行袋提領而去，豈有
    無法拉起，即率予以折斷之理，是證人龔永豐所證亦與常情相違，應係基於友誼
    所為迴護之詞，不足採信。至扣案之照相機皮套經送高雄市政府警察局鑑識組鑑
    定結果，雖未檢出可資比對之指紋，有函文一紙附卷可憑，惟亦難為被告有利之
    認定。又被告既已知以牛皮紙及相機皮套掩飾犯行，則其運送、分裝、包裝該海
    洛因過程中，刻意不留下指紋，亦不違經驗法則，被告聲請鑑定牛皮紙、夾鏈袋
    有無被告指紋，亦無必要。
(五)、至於被告於「歐洲汽車旅館」被查獲本案扣案之海洛因時，該海洛因雖已經以夾
    鏈帶分成三小包藏於黑色皮套內，但查被告走私該海洛因入境之時間為八十八年
    一月九日晚間八時許，而被查獲之時間則為八十九年一月十日三時二十分許，其
    於入境後已有足夠時間包裝、分裝。因此，被查獲時，該海洛因雖已分裝成三小
    包，且以牛皮紙包裝，再以照相機皮套裝著，被告出入境縱未攜帶照相機及其皮
    套，亦不能執此而認被告之自白有何矛盾之處。又，被告於警訊及檢察官自白時
    ，並未供稱其走私該海洛因入境時，係將其中一小包海洛因整包塞入旅行袋手把
    鋁管內，則被告請求勘驗扣案之海洛因是否能整包塞入該旅行袋鋁管內，即無必
    要；至於警方解送人犯報告書內稱被告「購買第一級毒品海洛因共計壹百壹拾肆
    點捌公克，再平均分裝於三只夾鏈袋，鄭嫌再搭機返台前將購得之其中二包海洛
    因縫藏於內褲，一包藏於旅行袋之鋁製手把內」云云，為此僅為警方移送之意見
    ，為本院所不採，被告攜帶該海洛因入境之方式，詳如事實欄所載，被告亦不能
    執前開報告而為有利之辯解。又其所稱海洛因可能為「阿德」之人所留一事，經
    查，綽號「阿德」縱曾與被告同時進入該汽車旅館房間，但以海洛因價值昂貴，
    該海洛因苟係「阿德」所有，「阿德」既已離開該房間，豈有不取走該海洛因之
    理﹖且其於原審審理中，亦稱：沒有看見「阿德」有帶一包海洛因等語（見原審
    卷第一二三頁背面），所以，被告所稱扣案之海洛因可能是「阿德」所留下的云
    云，並不是事實。
(六)、綜上所述，被告於警訊及偵查中之自白顯與事實相符，其事後翻異前供，僅係飾
    卸之詞不足採信，從而，本件事證明確，被告犯行已堪認定。從而被告再聲請傳
    訊本件之承辦警員，即無必要，併此敘明。
二、查海洛因不僅係毒品危害防制條例第第二條第一項第一款所稱之第一級毒品，且
    係行政院依懲治走私條例第二條四項所公告之管制物品項目及其數額中甲項第四
    款所管制進出口物品，被告於泰國與緬甸邊界購得後，將之運送進入中華民國境
    內，核其所為，係犯毒品危害防制條例第四條第一項之運輸第一級毒品罪，及懲
    治走私條例第二條第一項之私運管制物品進口罪。被告一運送行為而觸犯上開二
    罪，為想像競合犯，應依刑法第五十五條之規定，從較重之運輸第一級毒品罪論
    處。又被告持有第一級毒品，進而運輸，其持有之低度行為應為運輸之高度行為
    所吸收，不另論其持有第一級毒品罪，公訴人雖於證據及所犯法條欄內漏載懲治
    走私條例第二條第一項之法條，惟於犯罪事實欄已敘及，本院自應予審究。
三、原審以被告罪證明確，予以論罪科刑，固非無見，惟本件之扣案之黑色皮套應係
    被告運輸海洛因入境後，將海洛因由旅行箱內之鋁製手把及內褲之鬆緊帶之縫隙
    取出並包裝後，再藏放於黑色皮套內，應非供運輸毒品所用明，原審逕依危害毒
    品防制條例第十九條第一項規定宣告沒收，尚有未洽；另就被告供運輸毒品所有
    之內褲一條，未宣告沒收，亦有未洽；被告上訴意旨否認犯罪，雖無理由，惟原
    判決既有可議之處，應由本院予以撤銷改判。爰審酌被告所運輸之第一級毒品，
    數量多達一百餘公克，且純度甚高（該海洛因純度高達百分之六十四點七一，有
    上開法務部調查局鑑定通知書在卷可參），助長毒品氾濫，危害國人及社會至鉅
    ，情節不輕，且毫無悔意，並無可憫恕之處，及被告前已有偽造文書之犯行等一
    切情狀，量處無期徒刑。又依被告既經科處無期徒刑，自應依刑法第三十七條第
    一項之規定，諭知褫奪公權終身。至扣案之第一級毒品海洛因三小包（合計淨重
    一百一十點九七公克），係毒品，依毒品危害防制條例第十八條第一項前段之規
    定應為沒收銷燬之諭知；又旅行袋、及內褲一條，係被告所有供被告運輸毒品犯
    罪所用之物，應依毒品危害防制條例第十九條第一項之規定沒收之，其中內褲一
    條，如不能沒收時，追徵其價額或以其財產抵償之。另黑色皮套一只，則為被告
    所有，且供藏放（持有）毒品所用之物，爰依刑法第三十八條第一項第二款規定
    宣告沒收。至於，因送鑑驗耗用之毒品既已滅失，自無庸宣告沒收。
據上論斷，應依刑事訴訟法第三百六十九條第一項前段、第三百六十四條、第二百九
十九條第一項前段、毒品危害防制條例第四條第一項、第十八條第一項前段、第十九
條第一項，懲治走私條例第二條第一項、第十二條，刑法第十一條、第五十五條、第
三十七條第一項規定、第三十八條第一項第二款，判決如主文。
本案經檢察官陳惠珠到庭執行職務。
中    華    民    國      九十      年       五       月     二十九   日
                              臺灣高等法院高雄分院刑事第七庭
                                  審判長法官  王光照
                                        法官  黃壽燕
                                        法官  黃仁松
右正本證明與原本無異。
如不服本判決，應於判決送達後十日內向本院提出上訴狀，其未述理由者並應於提
出上訴狀後十日內向本院補提理由書（應附繕本)。
                                      書記官  郭蘭蕙
中    華    民    國      九十      年       五       月     三十一   日
附錄論罪科刑法條
毒品危害防制條例第四條第一項：
製造、運輸、販賣第一級毒品者，處死刑或無期徒刑；處無期徒刑者，得併科新臺幣
一千萬元以下罰金。
                                                                        Ｄ


司法院資訊處製作；財團法人民間司法改革基金會備份。
